臺灣臺中地方法院刑事判決
110年度金訴字第818號
公  訴  人  臺灣臺中地方檢察署檢察官
被      告  何世吉




上列被告因違反洗錢防制法等案件，經檢察官聲請以簡易判決處
刑（110年度偵字第1063號）及移送併辦（110年度偵字第9929號
、第12589號、第16482號、第35901號、第40369號），本院認不
宜以簡易判決處刑（110年度中金簡字第16號），改依通常程序
審理，判決如下：
    主    文
何世吉幫助犯洗錢防制法第十四條第二項、第一項之一般洗錢未
遂罪，處有期徒刑伍月，併科罰金新臺幣陸萬元，罰金如易服勞
役，以新臺幣壹仟元折算壹日。未扣案之犯罪所得新臺幣壹萬元
沒收，於全部或一部不能沒收或不宜執行沒收時，追徵其價額。
    犯罪事實
一、何世吉可預見將個人年籍資料、金融帳戶提供給身分不明之
    人使用，可能為他人實施詐欺犯罪及掩飾、隱匿犯罪所得財
    物去向、所在，製造金流斷點所用，仍基於縱發生亦不違背
    其本意之幫助詐欺取財、幫助一般洗錢不確定故意，經真實
    姓名年籍不詳、暱稱「阿歪」之人之介紹，於民國109年3月
    26日某時，與真實姓名年籍不詳、暱稱「大哥」之人約定以
    新臺幣（下同）10,000元之報酬，偕同至位於臺中市西區五
    權路某處，提供身分證影本、健保卡影本及其申辦之合作金
    庫銀行帳號0000000000000號帳戶（下稱合作金庫帳戶），
    並簽訂「通路整合金流服務合約書」，成為易沛網路科技有
    限公司（下稱易沛公司）之簽約商店後，供不詳之人得以其
    簽約商店之身分，使用易沛公司提供之第三方支付服務，即
    由易沛公司逐層透過泓宥實業有限公司（下稱泓宥公司）、
    茂為歐買尬數位科技股份有限公司（下稱歐買尬公司）向金
    融機構申請取得虛擬帳戶帳號，作為收款之用。嗣真實姓名
    年籍不詳之人各意圖為自己不法之所有，基於詐欺取財、一
    般洗錢之犯意，分別於附表所示時間，以附表所示方式詐騙
    如附表所示之人，致附表所示之人陷於錯誤，匯款如附表所
    示金額至附表所示虛擬帳戶，惟經歐買尬公司及時圈存扣留
    （附表編號9部分，泓宥公司事後已全額退款與洪筱潔），
    而未匯入合作金庫帳戶內，均未生掩飾、隱匿詐欺犯罪所得
    之去向及所在之結果而未遂。
二、案經何文雄、翁尼爾訴由臺中市政府警察局霧峰分局，吳謹
    睿、陳願向、郭芳汝、廖晏崚、洪筱潔訴由臺中市政府警察
    局刑事警察大隊，林宜均訴由新北市政府警察局板橋分局，
    暨臺中市政府警察局第四分局、高雄市政府警察局林園分局
    報告臺灣臺中地方檢察署檢察官偵查後聲請簡易判決處刑及
    移送併辦。
    理    由
壹、程序部分
　  本判決所引用被告何世吉以外之人於審判外之陳述，檢察官
    及被告於本院審理時均同意有證據能力，迄辯論終結前未聲
    明異議，本院審酌上開證據資料作成時之情況，尚無違法不
    當及證明力明顯過低之瑕疵，認以之作為證據應屬適當，依
    刑事訴訟法第159條之5第1項規定，均有證據能力。非供述
    證據部分，因無證據證明係公務員違背法定程序所取得，亦
    無顯有不可信之情況，檢察官及被告於本院審理時均同意該
    等證據之證據能力，俱與本案有關，經本院於審理期日提示
    予被告並告以要旨，為合法調查，應認均得作為證據。
貳、實體部分
一、訊據被告固坦承提供身分證件、合作金庫帳戶，並簽訂「通
    路整合金流服務合約書」之事實，惟矢口否認有何幫助詐欺
    取財、幫助一般洗錢未遂犯行，辯稱：「阿歪」介紹伊這份
    工作，說如果工作成功會有獎金，伊沒有幫助詐欺取財、幫
    助一般洗錢之犯意云云。經查：
　㈠被告經「阿歪」介紹，於109年3月26日某時，與「大哥」約
    定10,000元之報酬，並偕同至位於臺中市西區五權路某處，
    提供其身分證影本、健保卡影本及其申辦之合作金庫帳戶，
    簽訂「通路整合金流服務合約書」，成為易沛公司之簽約商
    店。嗣真實姓名年籍不詳之人分別於附表所示時間，以附表
    所示方式詐騙如附表所示之人，致附表所示之人陷於錯誤，
    匯款如附表所示金額至附表所示虛擬帳戶等情，均為被告所
    不爭，核與證人即泓宥公司財務人員鄭凱文於警詢時證稱：
    歐買尬公司收款後，轉匯至泓宥公司，泓宥公司轉匯至易沛
    公司，再由易沛公司轉匯給簽約人即被告等語（見110偵164
    82卷第105-123頁）無違；附表所示之人分別遭詐騙而匯款
    之情節，分據告訴人何文雄於警詢時（見110偵1063卷第45-
    47頁）、證人即被害人吳佳霈於警詢時（見110偵9929卷第3
    5-41頁）、告訴人翁尼爾於警詢時（見110偵12589卷第33-3
    7頁）、告訴人吳謹睿於警詢時（見110偵16482卷第139-145
    頁）、告訴人郭芳汝於警詢時（見110偵16482卷第197-199
    頁）、告訴人陳願向於警詢時（見110偵16482卷第153-157
    頁）、告訴人廖晏崚於警詢時（見110偵16482卷第165-171
    頁）、告訴人林宜均於警詢時（見110偵35901卷第81-89頁
    ）及告訴人洪筱潔於警詢時（見110偵40369卷第21-22頁）
    陳述綦詳，亦有附表所示文書（卷證出處詳如附表）、遠傳
    資料查詢、「通路整合金流服務合約書」影本、合作金庫商
    業銀行員林分行110年4月21日合金員林字第1100001287號函
    檢附合作金庫帳戶之新開戶建檔登錄單、歷史交易明細、易
    沛公司與泓宥公司間合作協議書、歐買尬公司111年5月10日
    及111年5月17日茂管外字第111051001號函檢附交易明細與
    廠商基本資料、泓宥公司111年5月16日函檢附撥款明細、易
    沛公司111年6月2日函檢附交易撥款表、圈存通報表與通報
    紀錄存卷可稽（見110偵1063卷第155-156頁，110偵16482卷
    第55-82頁、第131-135頁，本院110金訴818卷第137-139頁
    、第143-146頁、第151-169頁），足見被告提供個人年籍資
    料、合作金庫帳戶，締約成為易沛公司之簽約商店後，確遭
    身分不詳之人用於收取詐騙附表所示之人匯入款項，藉由第
    三方支付之金流層轉方式，著手於掩飾、隱匿詐欺犯罪所得
    之去向、所在，被告前揭行為，客觀上已幫助實施訛詐之正
    犯實行各次詐欺取財及一般洗錢未遂犯行之事實，首堪認定
    。
　㈡附表所示之人依指示匯款後，經歐買尬公司轉匯與泓宥公司
    ，泓宥公司轉匯與易沛公司，只要不詳之人輸入帳號、密碼
    通過認證即可撥款。嗣經歐買尬公司及時通報圈存扣留，而
    未匯入被告供綁定之合作金庫帳戶內，泓宥公司事後已將告
    訴人洪筱潔所匯款項退回等情，有合作金庫商業銀行員林分
    行110年4月21日合金員林字第1100001287號函檢附合作金庫
    帳戶之新開戶建檔登錄單及歷史交易明細、泓宥公司109年1
    0月26日函檢附退款和解同意書、歐買尬公司111年5月10日
    及111年5月17日茂管外字第111051001號函檢附交易明細與
    廠商基本資料、泓宥公司111年5月16日函檢附撥款明細、易
    沛公司111年6月2日函檢附交易撥款表、圈存通報表與通報
    紀錄在卷可參（見110偵16482卷第131-135頁，110偵40369
    卷第29-31頁，本院110金訴818卷第137-139頁、第143-146
    頁、第151-169頁），足認附表所示之人匯入款項固經歐買
    尬公司、泓宥公司逐層轉匯入易沛公司代付帳戶，實行詐欺
    之人隨時得輸入帳號、密碼領取該等款項，與一般輸入金融
    卡密碼即能提款無異，而置於其實力支配範圍內，詐欺取財
    犯行已然既遂，然此時金流尚屬清楚可查，即未生掩飾、隱
    匿詐欺犯罪所得之去向及所在之結果，正犯所為一般洗錢部
    分未達既遂程度至明。
　㈢被告主觀上有幫助詐欺取財及幫助一般洗錢之不確定故意：
    ⒈刑法上之故意，可分為直接故意與不確定故意，後者係指
      行為人對於構成犯罪之事實，預見其發生而其發生並不違
      反其本意，此為刑法第13條第2項所明定。行為人有無幫
      助詐欺取財、幫助一般洗錢之不確定故意，應視行為人本
      身之智識能力、社會經驗、與對方互動之過程等個案情節
      綜合判斷，如行為人已預見其提供之個人資料、金融帳戶
      等物被用來作為詐欺取財及一般洗錢等非法用途之可能性
      甚高，仍容任該等結果發生，自具有幫助詐欺取財、幫助
      一般洗錢之不確定故意，而構成詐欺取財罪及一般洗錢罪
      之幫助犯。
    ⒉徵諸個人年籍資料與金融帳戶，均涉及個人身分、金融信
      用，與個人財產權益與法律上責任等緊密相關，具高度專
      屬性、私密性，一般人均有妥為保管及防止他人任意使用
      之認識，縱特殊情況偶需交付他人，亦必深入瞭解對方之
      背景、可靠性、用途及合理性，以防止遭他人違反自己意
      願使用或不法使用，實無輕易交由給身分不明之人任意使
      用之理。且依通常社會經驗，正當營業之公司行號或個人
      於徵才或招募臨時約聘僱人員之際，因該等人員為僱用人
      執行業務而為手足之延伸，或因工作內容而有接觸內部機
      密文件之機會，為因應工作性質需要、確保應徵者之適任
      及誠信，多會列出職缺之基本條件、職務內容，並審核應
      徵者之學歷、工作經歷等文件、對應徵者進行面試或考核
      ，以確認各該應徵者是否符合出缺工作之條件。被告於行
      為時為36歲之成年人，其於本院準備程序、審理時自稱：
      伊高職畢業，先前擔任司機，平均1日可賺得1,000元至2,
      000元，每月須繳納月費1,500元給車隊等語（見本院110
      金訴818卷第82頁、第221頁），並非年幼無知或與社會隔
      絕之人；又被告於99年間，因閱覽「求職便利通」上之廣
      告，提供金融帳戶資料予佯稱辦理貸款之人，以此方式幫
      助真實姓名年籍不詳之人遂行詐欺取財犯罪，經本院以99
      年度簡字第938號為有罪判決，有本院上開刑事簡易判決
      附卷可考（見110偵16482卷第277-280頁），其於本院審
      理時亦坦承知悉帳戶不能給別人使用等語（見本院110金
      訴818卷第220頁），堪認被告知悉個人資料與金融帳戶之
      專屬性及重要性，亦對現今詐欺犯罪常以應徵工作、辦理
      貸款等等為由，收集他人個人資料或金融機構帳戶，以遂
      行詐欺，同時隱匿其財產犯罪所得流向之不法行徑，規避
      執法人員之查緝、確保犯罪所得之情事知之甚明。
    ⒊被告於本院準備程序時供稱：伊不知道「阿歪」或「大哥
      」之真實姓名年籍，「阿歪」介紹、「大哥」帶伊去網路
      公司兼職，伊不記得公司名稱，工作內容是賣網路遊戲卡
      ，伊也不是很清楚，公司沒有說薪水如何，只是叫伊去簽
      約，沒有其他事，簽約成功會給伊10,000元云云（見本院
      110金訴818卷第81-82頁）；於本院審理時復稱：伊不知
      道是什麼工作，對方只說是推銷網路遊戲，伊沒有去了解
      簽約內容，對方於簽約後就沒消息了，公司也不見了云云
      （見本院110金訴818卷第219頁），被告對於「阿歪」或
      「大哥」之真實姓名、年籍一無所知，與該2人關係生疏
      ，顯然欠缺信賴基礎；被告應徵之公司行號名稱、地點、
      兼職內容及預期薪資等求職重要事項均屬不明，本案除立
      即簽約外，別無審核個人經歷或面試等情，和一般工作應
      徵程序相異，被告卻毫不關心應徵之工作細節或條件，未
      加詢問即提供雙證件影本、合作金庫帳戶，並完成簽約，
      又依被告上開自述之工作經驗，應深知個人需付出勞力始
      能領得報酬，且所領報酬與其付出之勞務程度應相當始屬
      合理，惟其明知本案行為實則未付出任何勞動，卻可獲得
      與其原本工作薪資相差懸殊之10,000元高額報酬，與常情
      有違，事後亦未追蹤兼職有無獲得錄取，或需負責之工作
      內容等，皆與其所述求職目的相悖，足認被告對於其行為
      可能幫助他人作為詐欺、洗錢犯罪，應有所預期。
    ⒋再觀被告所簽訂之「通路整合金流服務物合約書」（見110
      偵16482卷第55-76頁），契約文字印刷清晰、字體適中，
      並無難以辨識或閱讀之情形，其中第2條第8款尚以字體放
      大、加粗之方式記載：「乙方（即被告）對於甲方（即易
      沛公司）所核發之專用帳號及密碼應善盡妥善保管之責，
      並不得將本服務以任何形式轉交給第三人使用。」雙方甚
      至在合約第9條第1款後方另以手寫文字載明：「乙方並保
      證認識第三人且其帳戶為合法並同意甲方匯入」，被告亦
      在前開手寫註記下方簽名、用印，可見被告已知該合約涉
      及第三方支付服務，而可預見將來有他人匯入金錢，並得
      透過代付系統之指定將收受款項實際交付第三人，卻從簽
      約後至其110年2月2日因本案受訊時止（見110偵1063卷第
      141-143頁），長達近1年期間，對此不聞不問，任由不詳
      之人使用以其身分、合作金庫帳戶綁定之第三方支付服務
      ，益徵被告行為時應已預見「大哥」係以顯不相當之報酬
      換取遂行詐欺取財犯行之人頭帳戶，同時掩飾真實身分以
      隱匿將來犯罪所得之去向，猶圖高額報酬，容任不詳之人
      作為詐欺、洗錢犯罪使用，其主觀上確有幫助詐欺取財與
      幫助一般洗錢之不確定故意。
    ⒌綜合前情，被告主觀上具有幫助詐欺取財與幫助一般洗錢
      之不確定故意，洵堪認定，其空言辯稱：伊是信賴「阿歪
      」、「大哥」云云，無非事後卸責之詞，不足採信。
　㈣綜上所述，本案事證業已明確，被告所為幫助詐欺取財、幫
    助一般洗錢未遂犯行堪以認定，應依法論科。
二、論罪
  ㈠核被告所為，係犯刑法第30條第1項前段、第339條第1項之幫
    助詐欺取財罪，及刑法第30條第1項前段、洗錢防制法第14
    條第2項、第1項之幫助一般洗錢未遂罪。聲請簡易判決處刑
    及移送併辦意旨認被告所涉幫助一般洗錢部分，正犯行為已
    達既遂程度，容有誤會，然此僅行為態樣既遂、未遂之不同
    ，無庸變更起訴法條。
  ㈡移送併辦事實與聲請簡易判決處刑之事實間，有想像競合犯
    之裁判上一罪關係（詳下述），為起訴效力所及，本院自應
    併予審理。
  ㈢被告以一行為，幫助正犯詐騙附表所示之人得逞，侵害渠等
    財產法益，為想像競合犯，應依刑法第55條規定，從一重論
    以幫助詐欺取財罪。又被告以一行為同時幫助正犯遂行詐欺
    取財罪、一般洗錢未遂罪，行為局部重合，依前揭規定，從
    一重論以幫助一般洗錢未遂罪。
  ㈣被告以幫助之意思，參與構成要件以外之行為，為幫助犯，
    依刑法第30條第2項規定，按正犯之刑減輕之。又被告幫助
    一般洗錢之行為尚屬未遂，為未遂犯，情節較既遂者輕微，
    依刑法第25條第2項規定，按既遂犯之刑度減輕其刑，並依
    法遞減之。
三、爰以行為人之責任為基礎，審酌被告有前案之相類經驗，當
    已深切認知此等行為所存在之潛在危害性，亦可能因此涉嫌
    犯罪，猶圖顯不相當之高額報酬，容任而提供個人資料、金
    融帳戶以締約，供不詳之人利用第三方支付之便利性，向附
    表所示之人實行詐欺，致附表所示之人分別受有數額不一之
    財產損害，助長財產犯罪風氣，亦破壞第三方支付原本促進
    商業流通、保障買賣雙方權益之美意及人際間信賴關係，實
    值非難，幸而附表所示之人所匯款項均被及時通報圈存扣留
    ，而不至於使正犯終局取得詐得贓款，亦未實現掩飾、隱匿
    該犯罪所得之效果，告訴人洪筱潔所受損害已獲回復，告訴
    人翁尼爾因與相關涉嫌人和解，亦已受償（見本院110金訴8
    18卷第101頁）。又被告犯後徒以遭詐騙等詞卸責，雖陳稱
    有調解意願，惟因告訴人翁尼爾、洪筱潔以外之其他7人均
    未到場而無一成立，被告迄今未與該7人和解或賠償渠等損
    害，暨被告自陳高職畢業，擔任送貨司機、經濟狀況貧窮、
    需扶養母親、健康狀況良好（見本院110金訴818卷第221頁
    ）等一切情狀，量處如主文所示之刑，併諭知罰金易服勞役
    之折算標準。
四、被告因本案犯行獲取10,000元報酬等情，據其於本院審理時
    自承明確（見本院110金訴818卷第220頁），核屬其本案之
    犯罪所得，未扣案，應依刑法第38條之1第1項前段、第3項
    規定宣告沒收，於全部或一部不能沒收或不宜執行沒收時，
    追徵其價額。
據上論斷，應依刑事訴訟法第452條、第299條第1項前段，洗錢
防制法第14條第2項、第1項，刑法第11條前段、第30條第1項前
段、第2項、第339條第1項、第25條第2項、第55條、第42條第3
項、第38條之1第1項前段、第3項，刑法施行法第1條之1第1項，
判決如主文。
本案經檢察官陳信郎聲請簡易判決處刑及移送併辦，檢察官廖育
賢、白惠淑移送併辦，檢察官林明誼到庭執行職務。
中　　華　　民　　國　　111 　年　　7 　　月　　21　　日
                  刑事第十五庭  審判長法  官  簡佩珺
                                      法  官  湯有朋
                                      法  官  鄭咏欣
以上正本證明與原本無異。
如不服本判決應於收受送達後20日內向本院提出上訴書狀，並應
敘述具體理由；其未敘述上訴之理由者，應於上訴期間屆滿後20
日內向本院補提理由書（均須按他造當事人之人數附繕本）「切
勿逕送上級法院」。
告訴人或被害人如不服判決，應備理由具狀向檢察官請求上訴，
上訴期間之計算，以檢察官收受判決正本之日起算。
                                     書記官 施佑諭     
中　　華　　民　　國　  111   年　　7    月　 　21 　日 
                   
附錄本案論罪科刑法條：
洗錢防制法第14條
有第二條各款所列洗錢行為者，處七年以下有期徒刑，併科新臺
幣五百萬元以下罰金。
前項之未遂犯罰之。
前二項情形，不得科以超過其特定犯罪所定最重本刑之刑。

中華民國刑法第339條
意圖為自己或第三人不法之所有，以詐術使人將本人或第三人之
物交付者，處五年以下有期徒刑、拘役或科或併科五十萬元以下
罰金。
以前項方法得財產上不法之利益或使第三人得之者，亦同。
前二項之未遂犯罰之。